臺灣士林地方法院民事裁定
111年度聲再字第4號
再審聲請人  梁淑雲  




再審相對人  財政部國有財產署北區分署

法定代理人  郭曉蓉  
上列當事人間請求給付土地使用補償金事件，再審聲請人對於本
院民國110年12月22日110年度聲再字第29號確定裁定聲請再審，
並為訴之追加，本院裁定如下：
    主  文
再審聲請及追加之訴均駁回。
再審聲請及追加之訴費用均由再審聲請人負擔。
    理  由
一、按再審之訴應於30日之不變期間內提起；前項期間，自判決
    確定時起算，判決於送達前確定者，自送達時起算；其再審
    之理由發生或知悉在後者，均自知悉時起算；民事訴訟法第
    500條第1項、第2項前段分別定有明文。又裁定已經確定，
    而有第496條第1項或第497條之情形者，得準用同法第五編
    有關再審程序之規定聲請再審，同法第507條亦有明文。本
    件依再審聲請人之民事再審起訴狀所載原審案號、原審股別
    (見本院卷第12頁)，及所附之110年度聲再字第29號確定裁
    定(下稱原確定裁定)影本(見本院卷第100-103頁)，堪認再
    審聲請人係就原確定裁定聲請再審，原確定裁定於110年12
    月23日因不得抗告而於該日公告時確定，並於111年1月3日
    送達再審聲請人等情，業經本院調閱上開卷宗核閱無誤。是
    再審聲請人於111年1月21日聲請再審，未逾30日之不變期間
    ，合先敘明。
二、聲請再審意旨略以：伊於前歷次確定裁判均以發現未經斟酌
    之證物、違背法令等，並具體表明該當於法定再審理由之具
    體事證為由聲請再審，又未逾越再審不變期間，法院應實質
    進行審酌，不應逕以程序駁回再審聲請及再審之訴；另駁回
    再審之訴依法應以判決為之，原確定裁定竟逕以裁定駁回其
    再審之聲請，適用法規顯有錯誤，違反憲法保障人民訴訟權
    之本旨；再者，審理原確定裁定之蕭錫証、陳月雯法官，曾
    參與前審裁判，卻未迴避，審查自己先前所為之違法裁判，
    已違反法官迴避制度，原裁定有民事訴訟法第496條第1項第
    1款、第4款、第13款、第497條之再審事由，爰依法聲請再
    審。又伊因歷審誤判而遭強制執行之金額及利息，應得於再
    審程序為訴之追加，原確定裁定誤未處理，亦應一併補充判
    決。並聲明：：㈠附表一所示確定判決不利再審聲請人部分
    廢棄，原確定裁定、暨如附表二所示各確定裁定均廢棄；㈡
    第一項廢棄部分，再審相對人於第一審之訴及假執行之審請
    均駁回。再審相對人應給付再審聲請人新臺幣18萬9,144元
    ，及自101年10月5日起按年息5%計算之利息等語。
三、經查：
  ㈠按法院於訴訟繫屬後，應先審查程序事項是否符合法律規定
    ，若程序事項未符合法律規定，自無從為實體之審理。又聲
    請人聲請再審，應依民事訴訟法第507條準用第501條第1項
    第4款規定表明再審理由。此為必須具備之程式。所謂表明
    再審理由，必須指明確定裁定有如何合於再審理由之具體情
    事，始為相當；倘僅泛言有何條款之再審事由，而無具體情
    事者，尚難謂已合法表明再審理由。如未表明再審理由，法
    院無庸命其補正(最高法院111年度台聲字第624號民事裁定
    意旨參照)。而再審之訴不合法者，法院應以裁定駁回之，
    民事訴訟法第502條第1項亦有明文。查，原確定裁定係以再
    審聲請人就本院110年度聲再字第3號確定裁定(下稱第3號確
    定裁定)聲請再審，未表明再審理由，認其聲請為不合法而
    裁定駁回（見本院卷第101-102頁）。而本件再審聲請意旨
    僅泛稱原確定裁定有民事訴訟法第496條第1項第1款、第4款
    、第13款、第497條之再審事由，然核再審聲請人所陳，均
    係對前此各確定裁判所為指摘，與原確定裁定駁回再審聲請
    之理由無涉，再審聲請人亦未具體指明原確定裁定有何合於
    前開再審事由之具體情事，難謂已合法表明再審理由，依前
    揭說明，本院無庸命其補正，應逕行駁回再審聲請人之聲請
    。
　㈡次按依法律或裁判應迴避之法官參與裁判者，得聲請再審，
    民事訴訟法第507條準用同法第496條第1項第4款固有明文。
    然，原確定裁定係再審聲請人就第3號確定裁定聲請再審，
    承審法官為黃欣怡法官、劉家昆法官、江哲瑋法官，審理原
    確定裁定之蕭錫証法官、陳月雯法官並未參與第3號確定裁
    定之裁判，自無民事訴訟法第32條第7款所定應自行迴避之
    情形，則原確定裁定應無同法第496條第1項第4款所定再審
    事由，是再審聲請人據此聲請再審，為無理由
　㈢另按當事人聲請再審，聲明係對某件裁定為再審，但其再審
    訴狀理由，指摘該確定裁定以前之再審裁判如何違法部分，
    不能認係對所聲請再審裁定之再審理由，法院無一一論斷之
    必要（最高法院86年度台聲字第172號民事裁定意旨參照）
    。查，再審聲請人雖併主張如附表一、二所示各前程序確定
    裁判具有再審事由云云。惟再審聲請人主張原確定裁定之各
    前程序確定裁判具有再審事由，並求予廢棄各該裁判部分，
    須本院審認再審聲請人對原確定裁定聲請再審為有理由後，
    始能進入前程序之再開或續行。然本件再審聲請人主張原確
    定裁定有前揭再審事由各節，既經本院認其聲請不合法或無
    理由，則就如附表一、二所示各前程序之確定裁判是否具有
    再審事由，即無庸審究。
　㈣末按再審之訴實質上為前訴訟程序之再開或續行，惟在法院
    認再審之訴為有理由前，前訴訟程序尚未再開，則不許當事
    人為訴之變更、追加、擴張應受判決事項之聲明或提起反訴
    （最高法院104年度台上字第2057號民事裁定意旨參照）。
    本院既認再審聲請人之聲請為部分不合法、部分無理由，而
    未再開前程序，再審聲請人為追加之訴部分，自不合法，應
    併予駁回。
四、綜上，本件再審聲請一部分為不合法，一部分為無理由，追
    加之訴亦不合法，均應予駁回，爰裁定如主文。
中　　華　　民　　國　　111 　年　　9 　　月　　14　　日
                  民事第三庭  審判長法　官  王沛雷
　　　　　　　　　　　　　　        法  官  江哲瑋
　　　　　　　　　　　　　　        法  官  林玉蕙
以上正本係照原本作成。
本件裁定不得再為抗告。
中　　華　　民　　國　　111 　年　　9 　　月　　14　　日
                                    書記官  林瀚章
附表一：
編號 本院案號 1 97年3月27日所為96年度簡上字第1號確定判決（即第一審判決為本院士林簡易庭95年11月24日所為95年度士簡字第1017號判決） 

附表二：
編號 本院案號 1 97年度再易字第6號判決 2 98年度再易字第3號確定裁定 3 102年度再易字（再審起訴狀誤載為「聲再易」字）第21號確定裁定 4 103年度聲再字（再審起訴狀誤載為「聲再易」字）第8號確定裁定 5 105年度聲再字第10號確定裁定 6 107年度聲再字第3號確定裁定 7 107年度聲再字第14號確定裁定 8 108年度聲再字第4號確定裁定 9 108年度再易字第6號確定裁定 10 108年度聲再字第3號確定裁定 11 108年度聲再字第9號確定裁定 12 108年度聲再字第12號確定裁定 13 109年度再易字第13號確定裁定 14 109年度聲再字第8號確定裁定 15 109年度聲再字第13號確定裁定 16 110年度聲再字第3號確定裁定 17 110年度聲再字第5號確定裁定 18 110年度聲再字第30號確定裁定 19 110年度聲再字第22號確定裁定 20 110年度聲再字第23號確定裁定 21 110年度聲再字第24號確定裁定 22 110年度聲再字第29號確定裁定